【裁判字號】    99,訴,28
【裁判日期】    990806
【裁判案由】    分割共有物
【裁判全文】
臺灣臺南地方法院民事判決                99年度訴字第28號
原      告  卯○○
被      告  地○○
            未○○
            戌○○
            巳○○
            Ｆ○○
            Ｇ○○
            Ｈ○○
            Ｅ○○
            辰○○
            玄○○○
            天○○
            酉○○
            丑○○
            寅○○
            午○○
            子○○
            亥○○
            辛○○○
            申○○
            Ａ○○
            黃○○
            宙○○○
            庚○○○
            Ｄ○○○
            宇○○○
            Ｃ○○
            Ｂ○○
            甲○○
            丁○○
            丙○○
            己○○
            乙○○
            戊○○
            癸○○○
上列當事人間請求分割共有物事件，經本院於民國99年7月23日
言詞辯論終結，判決如下：
    主  文
兩造共有坐落臺南縣安定鄉○○段三五二地號、地目建、面積九
一六平方公尺之土地，准予分割如附圖所示：編號三五二部分、
面積七三二平方公尺之土地，分歸原告卯○○取得；編號三五二
之二部分、面積一八四平方公尺之土地，分歸被告地○○、未○○、戌○○、巳○○、Ｆ○○、Ｇ○○、Ｈ○○、Ｅ○○、辰○○、玄○○○、天○○、酉○○、丑○○、寅○○、午○○、子
○○、亥○○、辛○○○、申○○、Ａ○○、黃○○、宙○○○
、庚○○○、Ｄ○○○、宇○○○、Ｃ○○、Ｂ○○、甲○○、
丁○○、丙○○、己○○、乙○○、戊○○、癸○○○共同取得
，並保持公同共有。
訴訟費用由兩造按如附表一所示金額負擔。
    事實及理由
一、被告地○○、未○○、戌○○、巳○○、Ｆ○○、Ｇ○○、
    Ｈ○○、Ｅ○○、辰○○、玄○○○、酉○○、丑○○、寅
    ○○、午○○、辛○○○、申○○、Ａ○○、黃○○、庚○○○、Ｄ○○○、宇○○○、Ｃ○○、Ｂ○○、甲○○、丁○○、丙○○、己○○、乙○○、戊○○、癸○○○經合法
    通知，均未於最後言詞辯論期日到場，核無民事訴訟法第38
    6條所列各款情形，爰依原告聲請，由其一造辯論而為判決
    。
二、原告起訴主張：坐落臺南縣安定鄉○○段352地號，地目建
    、面積916平方公尺之土地（下稱系爭土地），原為原告與
    被告之被繼承人黃火盛所共有。其中原告之應有部分為5分
    之4、被繼承人黃火盛之應有部分為5分之1。又被繼承人黃
    火盛已於民國46年2 月15日死亡，由被告地○○、未○○、
    戌○○、巳○○、Ｆ○○、Ｇ○○、Ｈ○○、Ｅ○○、辰○○、玄○○○、天○○、酉○○、丑○○、寅○○、午○○
    、子○○、亥○○、辛○○○、申○○、Ａ○○、黃○○、
    宙○○○、庚○○○、Ｄ○○○、宇○○○、Ｃ○○、Ｂ○○、甲○○、丁○○、丙○○、己○○、乙○○、戊○○、
    癸○○○等人共同繼承，尚未辦理繼承登記。又系爭土地之
    地目為建，且系爭土地並無使用目的不能分割或以契約訂有
    不分割期限之限制，惟因無法達成自行協議分割，為此爰依
    民法第823條第1項、第824條第2項之規定提起本件訴訟。至
    於依原告之分割方案，原告分到訴外人壬○○所有房屋佔用
    之位置，原告願另行處理，而原告所有鐵皮屋佔用被告分到
    的土地，原告願自動拆除之。並聲明求為判決如主文第1項
    所示。
三、被告天○○、子○○、亥○○方面表示：對於本院勘驗筆錄
    及新化地政事務所測量成果圖無意見，並同意依原告起訴狀
    所示之方案為分割。至於訴外人壬○○所提出之出資買賣證
    明及繳款單上並無被告祖先之姓名，而將來分到訴外人壬○○所有房屋坐落土地之人再與訴外人壬○○協調處理方式。
四、被告宙○○○方面表示：同意依如附圖所示之方案分割系爭
    土地。
五、按各共有人除因物之使用目的不能分割，或契約定有不分割
    之期限者外，得隨時請求分割共有物，民法第823條第1項定
    有明文。經查，系爭土地為兩造所共有，其中原告之應有部
    分均5分之4、被告地○○、未○○、戌○○、巳○○、Ｆ○○、Ｇ○○、Ｈ○○、Ｅ○○、辰○○、玄○○○、天○○
    、酉○○、丑○○、寅○○、午○○、子○○、亥○○、辛○○○、申○○、Ａ○○、黃○○、宙○○○、庚○○○、
    Ｄ○○○、宇○○○、Ｃ○○、Ｂ○○、甲○○、丁○○、
    丙○○、己○○、乙○○、戊○○、癸○○○之被繼承人黃
    火盛之應有部分為5分之1，而系爭土地地目為建，並無因使
    用目的不能分割之情形，各共有人間亦無不得分割之契約等
    情，業據原告提出土地登記簿謄本、地籍圖、繼承系統表及
    戶籍謄本等件為證，且為到庭被告於本院開庭審理及履勘現
    場時所不爭執，自堪信其主張為真實。揆諸上開規定，原告
    起訴請求分割系爭土地，自無不合，應予准許。
六、又法院為裁判分割前，應顧及公平、當事人之聲明、應有部
    分之比例與實際是否相當、共有物之客觀情狀、性質、價格
    與經濟價值、共有利益、各共有人之主觀因素與使用現狀、
    利害關係等因素為綜合判斷。經查：系爭土地上有原告所興
    建之磚造平房一棟（即門牌號碼臺南縣安定鄉管寮村管寮12
    1號），目前由原告占有使用，除前述磚造平房外，另有一
    由原告搭建覆蓋石綿瓦之平房，目前由原告作為倉庫使用。
    又系爭土地北側另有磚造平房一間（並無編列門牌號碼），
    係由訴外人壬○○搭建使用，而訴外人壬○○稱該平房係其
    長輩向被繼承人黃火盛購買，雖未辦理移轉登記，但有讓渡
    證明等情。業經本院會同臺南縣新化地政事務所測量人員至
    現場履勘，有勘驗筆錄及土地複丈成果圖各1件在卷可稽。
    本院審酌系爭土地之使用情形，以及到庭被告均同意原告之
    分割方案（見本院卷第136頁背面），而原告之分割方案並
    無不利於共有人等情，認如附圖所示之分割方案尚屬妥適，
    爰判決系爭土地分割如主文第1項所示。又原告於本院審理
    時自陳其所有鐵皮屋佔用被告分到的土地，其願自動拆除之
    等語，原告自應遵守之，併此敘明。
七、末按因共有物分割、經界或其他性質上類似之事件涉訟，由
    敗訴當事人負擔訴訟費用顯失公平者，法院得酌量情形，命
    勝訴之當事人負擔其一部，民事訴訟法第80條之1定有明文
    。系爭土地因兩造無法自行協議分割，依前開說明，本件之
    訴訟費用應由兩造按其應有部分比例負擔為適當，爰判決如
    主文第2項所示。
八、結論：原告之訴為有理由，依民事訴訟法第385條第1項前段
    、第80條之1，判決如主文。
中    華    民    國    99    年    8    月    6      日
                  民事第一庭    法  官  林福來
以上正本係照原本作成。
如對本判決上訴，須於判決送達後20日內向本院提出上訴狀。如
委任律師提起上訴者，應一併繳納上訴審裁判費。
中    華    民    國    99    年    8    月    6      日
                                書記官  吳俊達
 附表一：
┌──┬───────┬──────┬──────────┐
│編號│姓名          │應有部分比例│應負擔之訴訟費用（新│
│    │              │            │臺幣，元以下四捨五入│
│    │              │            │）                  │
├──┼───────┼──────┼──────────┤
│ 1  │原告卯○○    │5分之4      │應負擔25,827元      │
├──┼───────┼──────┼──────────┤
│ 2  │被告地○○、黃│公同共有5分 │應連帶負擔6,457元   │
│    │宗欽、戌○○、│之1         │                    │
│    │巳○○、Ｆ○○│            │                    │
│    │、Ｇ○○、顏裕│            │                    │
│    │庭、Ｅ○○、黃│            │                    │
│    │玉英、玄○○○│            │                    │
│    │、天○○、黃長│            │                    │
│    │春、丑○○、黃│            │                    │
│    │文進、午○○、│            │                    │
│    │子○○、亥○○│            │                    │
│    │、辛○○○、黃│            │                    │
│    │金英、Ａ○○、│            │                    │
│    │黃○○、劉鄭招│            │                    │
│    │治、庚○○○、│            │                    │
│    │Ｄ○○○、楊鄭│            │                    │
│    │喬鳳、Ｃ○○、│            │                    │
│    │Ｂ○○、甲○○│            │                    │
│    │、丁○○、李來│            │                    │
│    │長、己○○、李│            │                    │
│    │名芳、戊○○、│            │                    │
│    │癸○○○等34人│            │                    │
├──┴───────┴──────┴──────────┤
│按：上開應負擔之訴訟費用乃係以附表二計算所得之本件訴訟費│
│    用42,684元乘以各共有人之應有部分比例，經四捨五入而得│
│    之金額。                                            │
└────────────────────────────┘
附表二：
┌───────┬─────┬───────────────────┐
│項          目│金     額 │   備                             註  │
│              │（新臺幣）│                                      │
├───────┼─────┼───────────────────┤
│裁  判  費    │32,284元  │有原告98年12月30日、99年1月6日繳納之收│
│              │          │據共2紙為憑                           │
├───────┼─────┼───────────────────┤
│土地分割複丈費│8,000元   │有原告提出新化地政事務所99年1月29日地 │
│              │          │政規費徵收聯單1紙為憑                 │
├───────┼─────┼───────────────────┤
│土地分割複丈費│2,400元   │有原告提出新化地政事務所99年6月2日地政│
│              │          │規費徵收聯單1紙為憑                   │
├───────┼─────┼───────────────────┤
│共          計│42,684元  │                                      │
├───────┴─────┴───────────────────┤
│備註：原告預納之訴訟費用共計42,684元。                            │
└─────────────────────────────────┘

司法院資訊處製作；財團法人民間司法改革基金會備份。
